臺灣臺北地方法院民事判決　九十一年度重訴字第一三四七號
　　原　　　告　　彰化商業銀行股份有限公司民生分行
　　法定代理人　　乙○○
　　訴訟代理人　　甲○○
　　被　　　告　　同育貿易股份有限公司
　　兼法定代理人　戊○○
　　被　　　告　　丁○○
　　　　　　　　　丙○○
　　訴訟代理人　　戊○○
右當事人間請求清償借款事件，本院判決如左：
    主    文
原告之訴駁回。
訴訟費用由原告負擔。
    事    實
甲、原告方面：
一、聲明：被告應連帶給付原告新台幣（下同）四百三十三萬零五百七十七元，及美
    金八萬五千六百五十四元，暨如附表二所示之利息、違約金，或按清償日當時原
    告掛牌賣出匯率折算新台幣給付之。
二、陳述：
  (一)被告戊○○、丁○○、丙○○於民國八十九年五月十九日出具保證書，承諾凡被
    告同育貿易股份有限公司（下稱同育公司）對原告所負一切債務以本金二千萬元
    為限額暨其利息、遲延利息、違約金、損害賠償金及其他從屬於主債務之負擔，
    願與主債務人負連帶清償之責任。被告同育公司自九十年二月八日起陸續向原告
    借款六筆，共計五百十四萬元，利息分別按年息百分之九點三二五及九點三一五
    計付，遲延清償時，除按上開利率計息外，逾期六個月以內部分，另按原約定利
    率之一成，逾期超過六個月部分，另按原利率之二成加計違約金。
  (二)被告同育公司又邀同其餘被告為連帶保證人，於八十九年九月四日與原告簽訂進
    口物資融資契約，由被告同育公司向原告融通美金二十萬元，專供被告同育公司
    向國外採購物資，並自八十九年十二月十三日起陸續開具開發信用狀申請書，委
    託原告開發一八０天遠期信用狀五筆計美金十一萬六千九百五十六元二角六分，
    再由原告向國外銀行墊款美金十萬五千二百六十元六角二分。
  (三)詎被告同育公司自九十年六月三日起即未按期繳付前揭新台幣借款利息，依授信
    約定書第十六條第一款約定，均視為全部到期；又未於九十年五月二十五日清償
    期陸續屆至時清償美金，迄今四百三十三萬零五百七十七元及美金八萬五千六百
    五十四元九角八分，暨如附表二所示之利息、違約金未償。為此，依消費借貸及
    連帶保證之法律關係提起本訴。
三、證據：提出保證書乙份、本票六張、授信約定書四份、進口物資融資契約乙份、
    開發信用狀申請書五份、進口單據到單通知書兼到期通知單六份（均為影本）為
    證。
乙、被告方面：
一、聲明：如主文第一項所示。
二、陳述：被告同育公司於九十年七月一日請求原告同意以分期攤還之方案還款，業
    獲原告同意，被告同育公司並同時簽發四十八張支票予原告，作為支付前揭方案
    之分期款，自九十年八月一日起，前開各期支票並由原告於每月一日承兌，迄今
    仍由原告繼續承兌中。由此可知原告已有債務更新之意思，舊債務應已消滅，原
    告片面違反協議內容，訴請被告連帶清償舊債務，實違誠信。
三、證據：提出同育公司函乙份、支票簿封面乙張、支存交易明細二張、放款利息收
    據四張（均為影本）為證。
    理    由
一、按當事人得以合意定第一審管轄法院，但以關於由一定法律關係而生之訴訟為限
    ，前項合意，應以文書為之，民事訴訟法第二十四條定有明文。依被告簽具予原
    告之保證書第五條及授信約定書第十二條約定，兩造合意以本院為本契約涉訟時
    之第一審管轄法院，是以原告向本院提起本件清償借款之訴，核與首揭規定，尚
    無不合。次按訴狀送達後，原告不得將原訴變更或追加他訴。但減縮應受判決事
    項之聲明者，不在此限，民事訴訟法第二百五十五條第一項第三款亦有明文。原
    告依據消費借貸及連帶保證之法律關係，請求被告連帶給付四百四十二萬三千三
    百七十六元，及美金八萬五千六百五十四元，暨如附表一所示之利息、違約金，
    嗣訴訟進行中，減縮聲明為被告應連帶給付原告四百三十三萬零五百七十七元，
    及美金八萬五千六百五十四元，暨如附表二所示之利息、違約金，爰依上開規定
    准許之。
二、原告起訴主張：被告戊○○、丁○○、丙○○於八十九年五月十九日出具保證書
    ，承諾凡被告同育公司對原告所負一切債務以本金二千萬元為限額暨其利息、遲
    延利息、違約金、損害賠償金及其他從屬於主債務之負擔，願與主債務人負連帶
    清償之責任。被告同育公司自九十年二月八日起向原告陸續借款計五百十四萬元
    ，惟自九十年六月三日起即未按期繳付利息，依授信約定書第十六條第一款約定
    ，上開借款均視為全部到期；被告又於八十九年九月四日與原告簽訂進口物資融
    資契約，由被告同育公司向原告融通美金二十萬元，專供被告同育公司在簽約日
    至九十年九月四日期間內向國外採購物資，惟於原告依約向國外銀行墊付開發信
    用狀款項後，被告同育公司竟不依約清償。被告同育公司目前積欠原告四百三十
    三萬零五百七十七元及美金八萬五千六百五十四元九角八分，暨如附表二所示之
    利息、違約金未償，茲依消費借貸及連帶保證之法律關係提起本訴等語。
三、被告則以：被告同育公司業與原告達成清償方案，原告並收取用以清償債務之分
    期支票四十八張，且已按時兌現，舊債務應已消滅，原告再請求清償舊債務，實
    違誠信原則等語，資為抗辯。
四、查，被告戊○○、丁○○、丙○○於八十九年五月十九日出具保證書，承諾凡被
    告同育公司對原告所負一切債務以本金二千萬元為限額暨其利息、遲延利息、違
    約金、損害賠償金及其他從屬於主債務之負擔，願與主債務人負連帶清償之責任
    。被告同育公司自九十年二月八日起陸續向原告借款計五百十四萬元；被告同育
    公司於八十九年九月四日又邀同其餘被告為連帶保證人，約定向原告融通美金二
    十萬元，專供被告同育公司在簽約日至九十年九月四日期間內向國外採購物資，
    申請原告開發信用狀融墊及委請原告保證、申請進口託收項下擔保提貨或借款等
    循環使用。被告同育公司自八十九年十二月十三日起陸續開具開發信用狀申請書
    ，委託原告開發一八０天遠期信用狀五筆，原告因而向國外銀行墊款美金十萬五
    千二百六十元六角二分。惟被告同育公司未於約定之到期日清償美金墊款，又未
    依約清償上開新台幣借款。依授信約定書第十六條第一項約定，上開新台幣借款
    債務均視為全部到期之事實，業據原告提出保證書乙份、本票六張、授信約定書
    四份、進口物資融資契約乙份、開發信用狀申請書五份、進口單據到單通知書兼
    到期通知單六份為證，其真實性復為被告所不爭執，堪信為真實。
五、惟被告辯以前揭債務業與原告達成清償方案，前揭舊債務已經消滅等語，查：
  (一)被告同育公司於出現營運困境未能依約清償前揭債務後，於九十年七月一日向原
    告申請分期攤還貸款，已據被告提出同育公司請求准予分期攤還貸款函乙份為證
    ，雖原告否認曾為同意分期攤還之意思表示，但原告並不否認已收取該函附件一
    所示四十八張支票，其訴訟代理人且稱：「我們有依協議書之內容去收支票，兌
    現九期，都有依償還計畫書清償」等語（見本院九十一年六月十三日言詞辯論筆
    錄頁二），由原告收取如請求准予分期清償函示之四十八張支票及每期提示支票
    兌領票款之行為，難謂原告未同意被告同育公司之請求。況契約不以簽立書面為
    必要，原告對被告同育公司提出之請求既無何反對之表示，甚且收取被告同育公
    司交付用以清償之支票，原告與被告同育公司間有以上開請求准予分期清償函示
    之方式清償前揭舊債務之意思合致，原告陳稱未同意被告同育公司提出之分期清
    償方式云云，並不足採。
  (二)被告雖稱原告既收取請求准予分期清償函示之四十八張支票，且按期兌領，應與
    被告同育公司達成債之更改之合意云云。惟依民法第三百二十條規定：「因清償
    債務而對於債權人負擔新債務者，除當事人另有意思表示外，若新債務不履行時
    ，其舊債務仍不消滅」，必須當事人另有債之更改或代物清償之意思表示，方得
    認為同時成立新債務及消滅舊債務。依被告同育公司之請求准予分期清償函之內
    容，除請求依該函附件一之支票分期清償外，尚無關於舊債務隨同消滅之表示，
    由此可見被告同育公司僅係以新之清償方式代替舊債務之清償方式，是依民法第
    三百二十條規定，被告同育公司與原告所達成之意思合致應僅有新債清償，亦即
    新債務履行時，其舊債務始歸於消滅。被告所云已有債之更改，尚非有據。
  (三)但被告同育公司依請求准予分期清償函之內容履行，此為原告所是認，則被告同
    育公司未違反請求准予分期清償函之內容，並無不履行新債務之情事甚明，原告
    應受該函之拘束，原告訴請被告同育公司清償舊債務，自乏依據。又保證責任乃
    從屬於主債務，於主債務人不履行債務時，方負履行責任（民法第七百三十九條
    規定參照），被告同育公司迄今仍依請求准予分期清償函之內容履行，既如前述
    ，則新債務顯未屆清償期，被告同育公司即無一次清償全部債務之義務，擔任被
    告同育公司對原告所負一切債務之連帶保證人即被告戊○○、丁○○、丙○○亦
    須負連帶清償全部債務之責。
  (四)從而，原告依消費借貸及連帶保證之法律關係，本於保證書、本票、授信約定書
    、進口物資融資契約、開發信用狀申請書、進口單據到單通知書兼到期通知單，
    主張被告應連帶清償舊債務，訴請判決如聲明所示，殊屬無稽，應予駁回。
六、本件事證已臻明確，兩造其餘攻擊防禦方法均與判決結果不生若何影響，茲不一
    一論述，附此敘明。
據上論結，本件原告之訴為無理由，依民事訴訟法第七十八條，判決如主文。
中　　　華　　　民　　　國　　九十一　　年　　　六　　　月　　 二十 　　日
                                            民事第二庭法      官　許純芳
右為正本係照原本作成。
如對本判決上訴，須於判決送達後廿日內向本院提出上訴狀。
中　　　華　　　民　　　國　　九十一　　年　　　六　　　月　　 二十 　　日
　　　　　　　　　　　　　　　　　　　　　　　　　　　法院書記官　劉碧輝
